# 求助陈版，关于长期股权投资 - 成本法核算（事转企评估的后续计量），非常感谢

提问人：小张审计 时间：2023-06-12 11:35:14
请教陈版，我在审计的一个客户，这家客户在 2019 年由事业单位转企改制为企业单位，下属有几家子公司，转企改制时评估机构按照子公司净资产评估的母公司长期股权投资。评估基准日，子公司账面存在大量留存收益，评估增值较高，增值部分计入了所有者权益。 2021 年和 2022 年，母公司让子公司上缴利润，母公司单体层面按照长期股权投资-成本法核算，收到上缴利润，计入投资收益。但实际上在 2019 年转企改制时，子公司的留存收益已经计入了母公司所有者权益，上缴利润时计入投资收益最终结转至母公司所有者权益，实质上子公司上缴的这部分利润在单体层面影响了 2 次母公司所有者权益。因此，想请教陈版，子公司在上缴利润时，是否可以在母公司单体层面冲减长期股权投资？如果不能冲减长期股权投资，母公司长投金额超过子公司上缴利润后的净资产大概 6000 万，是否可以计提减值？
谢谢陈版和中国会计视野平台！

回答人：chenyiwei
根据《企业会计准则解释第 3 号》第一条：
一、采用成本法核算的长期股权投资，投资企业取得被投资单位宣告发放的现金股利或利润，应当如何进行会计处理？
答：采用成本法核算的长期股权投资，除取得投资时实际支付的价款或对价中包含的已宣告但尚未发放的现金股利或利润外，投资企业应当按照享有被投资单位宣告发放的现金股利或利润确认投资收益，不再划分是否属于投资前和投资后被投资单位实现的净利润。
企业按照上述规定确认自被投资单位应分得的现金股利或利润后，应当考虑长期股权投资是否发生减值。在判断该类长期股权投资是否存在减值迹象时，应当关注长期股权投资的账面价值是否大于享有被投资单位净资产（包括相关商誉）账面价值的份额等类似情况。出现类似情况时，企业应当按照《企业会计准则第 8 号——资产减值》
对长期股权投资进行减值测试，可收回金额低于长期股权投资账面价值的，应当计提减值准备。
据此，母公司收到子公司上缴收益计入投资收益是可以的，但在确认投资收益之后需根据上述规定对该子公司的长期股权投资进行减值测试和计提减值准备。这种情况下对该子公司的长投大概率会减值。当然，如果子公司的盈利能力特别强，也可能不会发生减值。